【裁判字號】    90,交易,350
【裁判日期】    900914
【裁判案由】    過失致死
【裁判全文】
臺灣桃園地方法院刑事判決                          九十年度交易字第三五號
    公  訴  人  臺灣桃園地方法院檢察署檢察官
    被      告  甲○○
右列被告因過失致死案件，經檢察官提起公訴（八十九年度偵字第一八三三八號、九
十年度偵字第四六○一號），本院判決如左：
    主  文
甲○○因過失致人於死，處有期徒刑月，如易科罰金，以佰元折算壹日。緩刑貳
年。
    事  實
一、甲○○於民國八十九年九月三日凌晨零時許，駕駛車牌號碼ＧＭ─三八七○號自
    用小客車搭載其兄弟陳威志、陳威宇二人，沿西濱快速道路省道台十五線內側車
    道由桃園縣觀音鄉往大園方向行駛，途經三十七‧五公里處時，其原應注意汽車
    行駛於該限速路段，行車時速不得超過七十公里，且汽車行駛時，駕駛人應注意
    車前狀況，隨時採取必要安全措施，而依當時情形又無不能注意之情事，竟以超
    過時速七十公里之速度行駛，致該車失控撞及中央安全島上之電線桿，再衝入對
    向車道，該車車體因而斷成兩截，致陳威志、陳威宇均因車禍而頭部外傷引起顱
    內出血，經送醫後不治死亡。甲○○於事故發生後，偵查機關尚不知孰為犯罪嫌
    疑人時，在醫院主動向處理警員許家元表示其為駕車肇事之人，自首而接受本次
    裁判。
二、案經台灣桃園地方法院檢察署檢察官據報相驗後偵查起訴。
    理  由
一、右揭犯罪事實，迭據被告甲○○於警、偵訊及本院審理中供承：當時時速約七十
    多公里左右，其兄陳威志坐右前座，突然大喊一聲「有人」，其眼尾餘光好像也
    看到有人，於是將方向盤轉右閃躲，就失控撞上電線桿等語不諱（參見台灣桃園
    地方法院檢察署八十九年度相字第一四五一號相驗卷內八十九年九月三日談話筆
    錄、八十九年九月二十五日訊問筆錄八十九年度相字第一四六九號相驗卷第十五
    頁），並有道路交通事故調查報告表一紙及現場照片十張在卷可稽。又被害人陳
    威志、陳威宇確係因本件交通事故送醫後不治死亡，亦經台灣桃園地方法院檢察
    署檢察官督同法醫師相驗屬實，並製有勘驗筆錄、相驗屍體證明書、驗斷書各二
    份及長庚紀念醫院出具之陳威志診斷證明書（乙種）一份在卷可稽。按汽車行車
    速度，應依標誌之規定且駕駛人應注意車前狀況，隨時採取必要安全措施，道路
    交通安全規則第九十三條、第九十四條第三項定有明文。被告駕車自應注意上述
    道路交通安全規定，又依附卷之交通事故調查報告表所載，本件肇事時、地之天
    候、路況皆良好，依當時之狀況，亦無不能注意之情事。被告竟疏未注意及此，
    致操控失當而肇生本件車禍，其有過失甚明。況經送台灣省政桃園縣區車輛行車
    事故鑑定委員會鑑定，亦同此認定，有該委員會八九府車鑑桃字第八九一二五七
    號之鑑定意見書一份在卷可稽。又被告之過失行為與被害人之死亡結果間確有相
    當因果關係。綜上，本件事證已臻明確，被告犯行洵堪認定。
二、核被告所為，係犯刑法第二百七十六條第一項之過失致人於死罪。被告以一過失
    行為致被害人陳威志、陳威宇二人死亡，而觸犯二過失致死罪名，係屬想像競合
    犯，應依刑法第五十五條之規定，從一重依刑法第二百七十六條第一項論以一過
    失致死罪。被告於偵查機關尚不知孰為犯人之前，而於警員處理時主動表示其為
    肇事者，業據證人即當時處理警員許家元於本院調查時到庭具結證稱：伊至醫院
    製作筆錄時，詢及被告是何人開車，被告告知係其本人開車肇事，始知肇事者為
    何人等語明確（參見本院九十年七月三十一日訊問筆錄）。被告於自首上開犯行
    後，接受本院之審理，已符合刑法第六十二條前段自首規定之要件，應依該規定
    減輕其刑。次按，被告行為後，刑法第四十一條業於九十年一月四日修正，同年
    月十日經總統公布，已於同年月十二日生效，修正後之刑法第四十一條第一項前
    段規定：「犯最重本刑為五年以下有期徒刑以下之罪，而受六個月以下有期徒刑
    或拘役之宣告，因身體、教育、職業、家庭之關係或其他正當事由，執行顯有困
    難者，得以一元以上三元以下折算一日，易科罰金。」而比較新舊法規定之結果
    ，裁判前之法律並非較有利者，自應依刑法第二條第一項前段之規定適用裁判時
    之刑法第四十一條第一項前段之規定。爰審酌被告並無前科，此有臺灣高等法院
    被告全國前案紀錄表一紙附卷可參，以及被告過失之程度、所生之損害、與被害
    人二人間均具兄弟至親之骨肉情誼，且犯後坦承犯行態度良好等一切情狀，量處
    如主文所示之刑，並諭知易科罰金之折算標準。末查被告前未曾受有期徒刑以上
    刑之宣告，此有臺灣高等法院被告全國前案紀錄表一份存卷可按，其因一時疏忽
    ，致罹刑章，復痛失手足，經此次教訓，當知所警惕而無再犯之虞，本院綜核其
    個人及家庭環境各情，因認所宣告之刑以暫不執行為適當，故併諭知緩刑二年，
    以勵自新。
據上論斷，應依刑事訴訟法第二百九十九條第一項前段，刑法第二條第一項前段、第
二百七十六條第一項、第五十五條、第六十二條前段、第四十一條第一項前段、第七
十四條第一款，罰金罰鍰提高標準條例第一條前段、第二條，判決如主文。
本案經檢察官胡樹德到庭執行職務。
中      華      民      國    九十      年      九      月     十四     日
                          臺灣桃園地方法院交通法庭
                              審判長法  官  吳爭奇
                                    法  官  潘政宏
                                    法  官  范明達
右正本證明與原本無異。
如不服本判決，應於判決送達後十日內向本院提出上訴狀( 應附繕本 )，上訴於
臺灣高等法院。
                                    書記官  楊惠如
中      華      民       國    九十     年      九      月     十九     日
附論罪科刑依據之法條：
刑法第二百七十六條第一項
因過失致人於死者，處二年以下有期徒刑、拘役或二千元（現已提高十倍為二萬元）
以下罰金。


司法院資訊處製作；財團法人民間司法改革基金會備份。
